【裁判字號】    92,簡上,96
【裁判日期】    920723
【裁判案由】    妨害名譽
【裁判全文】
臺灣高雄地方法院刑事判決                          九十二年度簡上字第九六號
    上  訴  人
    即  公訴人  臺灣高雄地方法院檢察署檢察官
    上  訴  人
    即  被  告  甲○○
右列上訴人因被告所涉妨害名譽案件，不服臺灣高雄地方法院高雄簡易庭九十一年度
簡字第一六二０號中華民國九十一年十二月十六日第一審判決（檢察官聲請簡易判決
處刑案號：九十一年度偵字第一七一八二號），提起上訴，本院管轄之第二審合議庭
判決如左：
    主  文
原判決撤銷。
甲○○散布文字，而指摘足以毀損他人名譽之事，處拘役伍拾伍日，如易科罰金，以
參佰元折算壹日。
    事  實
一、甲○○與丁○○二人同居住於高雄縣彌陀鄉，平日均以為人從事堪輿、風水及擇
    日等為業，甲○○因見丁○○為喪家所開之日課內容與入殮日期時辰不合，認有
    違擇日條例，遂草擬如附件之信函，除表示丁○○為某一喪家擇日所用「九十一
    年農曆二月十八日下午十一點三十分入殮之課」有誤及欲邀之為此公開辯論之意
    以外，並基於誹謗之犯意，在信函內記載「你愧為道家，枉為道長」、「顛倒事
    實」、「不依職業道德行事，欺騙鄉親及社會賢達」、「可恥」等足以毀損丁○○名譽之文字後，甲○○再委請不知情友人黃政雄（業經檢察官為不起訴處分）
    代為重新謄寫一份後，自行影印約二千份（每份均為雙面印刷），旋於九十一年
    五月一日交由不知情之彌陀鄉派報業者丙○○，委其等以夾報方式分送上開信函
    ，嗣丙○○即同年月二日、三日，以夾報之方式將上開信函約二千份散布予高雄
    縣彌陀鄉境內之多數訂報民眾，將上開指摘足以毀損丁○○名譽之文字散佈予不
    特定人。
二、案經丁○○之妻乙○○訴請臺灣高雄地方法院檢察署檢察官偵查後聲請簡易判決
    。
    理  由
一、訊據上訴人即被告甲○○固坦承有於右揭時地委請不知情之黃政雄代為謄寫信函
    後，交由丙○○以夾報方式散布於眾之事實，惟矢口否認有誹謗或毀損被害人丁○○之犯意，辯稱：當初喪家的大孫來找我，他說有先請別人看過了，想請我再
    看一次，我才知道丁○○看的日子有錯，後來喪家是以我看的日子入殮，但丁○○在外卻說他看的日子才對，所以我才會用夾報的方式，想要邀他公開辯論云云
    。經查：
（一）上訴人甲○○確於右揭時地委請丙○○以夾報方式分送載有前述文字之信函予
      彌陀鄉之不特定人士一情，業據被告自承在卷，核與告訴人乙○○、被害人丁○○及證人丙○○等人分別指證之情節相符，並有如附件所示之信函一份在卷
      可憑，堪信為真實。
（二）觀諸上訴人甲○○所寫之信函，記載有「你愧為道家，枉為道長」、「顛倒事
      實」、「不依職業道德行事，欺騙鄉親及社會賢達」、「可恥」等文字，按擇
      日之正確、適當與否，實屬見仁見智之問題，本難有定見，而上訴人甲○○明
      知被害人丁○○亦係以為人堪輿、風水及擇日為業，而上開文字明顯有指摘被
      害人無職業道德、顛倒事實、欺騙鄉親、可恥之意思，自足以令人對被害人丁○○之品行、道德、專業能力產生質疑，因而貶損丁○○之社會評價、地位。
      再查，上訴人甲○○與被害人丁○○二人同居住於高雄縣彌陀鄉，上訴人甲○○復自承：我在喪家那裡有跟丁○○吵過架，丁○○就住在喪家附近，他是在
      地人等語（見本院九十二年七月九日審判筆錄），足見上訴人甲○○知悉丁○○之住處位置，則衡情上訴人甲○○若僅欲邀告訴人公開辯論，大可前往住處
      當面直接邀約，竟仍書寫前揭文字之信函並夾報分送予彌陀鄉之不特定人，顯
      見其主觀上確有毀損被害人丁○○名譽並散佈於眾之犯意，自非出於善意。上
      訴人甲○○辯稱：因不知丁○○之實際門牌號碼，所以只好用夾報的方式邀他
      出來公開辯論云云，顯與事理有違，應屬卸責之詞，不足採信。
綜上所述，本案事證明確，上訴人即被告甲○○之犯行已可認定。
二、核上訴人即被告所為，係犯刑法第三百十條第二項「散布文字指摘足以毀損他人
    名譽之事」之加重誹謗罪。其利用不知情之黃政雄、丙○○分別為謄寫及分送內
    容足以毀損他人名譽信函之行為，為間接正犯。按侮辱者，以言語或舉動相侵慢
    ；誹謗者，以指摘或傳述足以毀壞他人名譽之事而言，二者區別，若侮辱則無所
    謂事之真偽，至誹謗則於事之真偽應有分辨。上訴人甲○○所散布之文字信函既
    已明確書立被害人丁○○為喪家所開之某次特定日課內容違背擇日條例等語，自
    是具體指摘事實，尚與公然侮辱之情有違，公訴人漏未斟酌此點，認上訴人甲○○所為係犯刑法第三百零九條公然侮辱罪嫌，尚有未洽，惟起訴之基本社會事實
    相同，爰依法變更起訴法條，改依刑法第三百十條第二項之加重誹謗罪論處。審
    酌上訴人甲○○之犯罪動機、方法、手段，造成被害人丁○○之人格受到貶損，
    及上訴人甲○○之犯罪後態度等一切情狀，爰量處如主文所示之刑，並諭知易科
    罰金之折算標準。
三、原審予以論罪科刑，固非無見，惟查，上訴人甲○○所為係犯刑法第三百十條第
    二項之加重誹謗罪，已如前述，檢察官以同法第三百零九條第一項聲請簡易判決
    處刑，原審亦逕依該罪論處，容有未洽。上訴人即被告提起上訴，仍執陳詞，否
    認犯罪，雖無可採，惟檢察官提起上訴而請求應予變更起訴法條依加重誹謗罪論
    處一節，為有理由，應由本院予以撤銷改判。
四、據上論斷，應依刑事訴訟法第四百五十五條之一第一項、第三項、第三百六十九
    條第一項前段、第三百六十四條、第二百九十九條第一項前段、第三百條，刑法
    第三百十條第二項、第四十一條第一項，罰金罰鍰提高標準條例第一條前段、第
    二條，判決如主文。
本案經檢察官黃元冠到庭執行職務。
中      華      民      國      九十二      年    七    月    二十三    日
                                  臺灣高雄地方法院刑事第六庭
                                      審判長法  官  李政庭
                                            法  官  洪榮家
                                            法  官  周玉群
右正本證明與原本無異。
不得上訴。
                                            書記官  陳瓊芳
中      華      民      國      九十二      年    七    月    二十三    日
附錄法條：
中華民國刑法第三百十條 (誹謗罪)：
  意圖散布於眾，而指摘或傳述足以毀損他人名譽之事者，為誹謗罪，處一年以下有
  期徒刑、拘役或五百元以下罰金。
  散布文字、圖畫犯前項之罪者，處二年以下有期徒刑、拘役或一千元以下罰金。
  對於所誹謗之事，能證明其為真實者，不罰。但涉於私德而與公共利益無關者，不
  在此限。


司法院資訊處製作；財團法人民間司法改革基金會備份。
